【裁判字號】    97,消債更,242
【裁判日期】    971223
【裁判案由】    更生事件
【裁判全文】
臺灣臺南地方法院民事裁定           97年度消債更字第242號
聲  請  人
即  債務人  甲○○
代  理  人  許富元律師
上列當事人聲請消費者債務清理事件，本院裁定如下：
    主  文
債務人甲○○自民國九十七年十二月二十三日下午四時起開始更
生程序。
    理  由
一、按債務人不能清償債務或有不能清償之虞，得依本條例所定
    更生或清算程序，清理其債務。債務人無擔保或無優先權之
    債務總額未逾新臺幣一千二百萬元者，於法院裁定開始清算
    程序或宣告破產前，得向法院聲請更生。法院開始更生程序
    之裁定，應載明其年、月、日、時，並即時發生效力，消費
    者債務清理條例第3 條、第42條第1 項、第45條第1 項分別
    定有明文。次按，債務人對於金融機構因消費借貸、自用住
    宅借款、信用卡或現金卡契約而負債務，在聲請更生或清算
    前，應提出債權人清冊，以書面向最大債權金融機構請求協
    商債務清償方案，並表明共同協商之意旨，債務人與金融機
    構協商成立者，不得聲請更生或清算，但因不可歸責於己之
    事由，致履行顯有重大困難者，不在此限。本條例施行前，
    債務人依金融主管機關協調成立之中華民國銀行公會會員，
    辦理消費金融案件無擔保債務協商機制與金融機構成立之協
    商，準用前項之規定。消費者債務清理條例第151 條第1 、
    5 、6 項亦定有明文。
二、本件聲請意旨略以：聲請人即債務人甲○○任職於台南市私
    立惠群托兒所，於履行債務期間平均每月收入約21,800元，
    除該筆收入外，名下僅有汽車1輛，但累積債務總額達新台
    幣（下同）1,020,267元，負債顯然超過資產，已達不能清
    償債務或有不能清償之虞之程度。聲請人雖曾於民國95年8
    月30日依照中華民國銀行公會會員辦理消費金融案件無擔保
    債務協商機制與債權人中國信託商業銀行等5家銀行成立協
    商，約定自95年9月起，分100期，利率8.88%，於每月10日
    支付13,606元，至全部清償為止；然聲請人之每月收入扣除
    應清償之協商金額後，已無法維持基本生活費支出，聲請人
    於繳納2期後，無力繼續履行原協商條件而告毀諾，聲請人
    實有不可歸責於己致履行顯有重大困難之事由，且聲請人之
    無擔保或無優先權債務總額未逾1,200萬元，復未經法院裁
    定開始清算程序或宣告破產，爰依法向本院聲請更生等語。
三、經查：
  (一)聲請人主張之上開事實，業據其提出財產及收入狀況說明書
    、戶籍謄本、財政部臺灣省南區國稅局94及95年度綜合所得
    稅各類所得資料清單、財產歸屬資料清單、財團法人金融聯
    合徵信中心當事人綜合信用報告、勞工保險被保險人投保資
    料表、銀行存摺影本、薪資袋及其他生活開銷等證明文件為
    證，復經本院調取聲請人之郵政、勞保、健保、集保及稅務
    電子閘門財產所得調件明細表在卷可稽。又聲請人於履行債
    務期間平均每月收入約20,838元（聲請人之95年度薪資總金
    額為250,050元÷12＝20,838元），本院亦依職權向聲請人
    任職之台南市私立惠群托兒所查明屬實，有該所陳報聲請人
    之薪資明細表附卷可按，堪認聲請人確已達不能清償債務或
    有不能清償之虞之程度。
  (二)而聲請人雖曾於消費者債務清理條例施行前，與各債權銀行
    就無擔保債務成立協商，約定自95年9月起，分100期，利率
    8.88%，每月償還13,606元等情，有協議書、無擔保債務還
    款計劃附卷可憑，然以聲請人每月收入約20,838元，並依內
    政部公布之臺灣省95年每月每人最低生活費係9,210元計算
    ，以聲請人每月所領之薪資扣除其最低生活費9,210元後，
    已不足支付其之前與各債權銀行就無擔保債務成立協商所約
    定每月應償還之13,606元。聲請人主張有不可歸責於己之事
    由，致履行上開協議顯有重大困難，堪予採信。
四、綜上所述，聲請人僅係一般消費者，並未從事營業，其已達
    不能清償債務或有不能清償之虞之程度，其中無擔保或無優
    先權之債務，在1200萬元以下，之前雖與各債權銀行達成協
    議，但因不可歸責於己之事由，致履行上開協議顯有重大困
    難，且未經法院裁定開始清算程序或宣告破產，又查無消費
    者債務清理條例第6 條第3 項、第8 條或第46條各款所定駁
    回更生聲請之事由存在，則債務人聲請更生，應屬有據，爰
    裁定如主文。
五、至聲請人併聲請保全處分部分，因本院既已裁定准許聲請人
    進行更生程序，依消費者債務清理條例第48條第2 項規定，
    除有擔保及有優先債權之債權外，對於債務人不得開始或繼
    續訴訟及強制執行程序，是無另為保全裁定之必要，爰不併
    予准許，附此敘明。
中    華    民    國    97    年    12    月    23    日
                  民事第二庭  法  官  李杭倫
上為正本係照原本作成。
本件不得抗告。
本裁定已於97年12月23日下午4時公告。
中    華    民    國    97    年    12    月    23    日
                              書記官  蔡曉


司法院資訊處製作；財團法人民間司法改革基金會備份。
